【裁判字號】    96,訴,3607
【裁判日期】    970131
【裁判案由】    毒品危害防制條例
【裁判全文】
臺灣高雄地方法院刑事判決              96年度訴字第3607號
公  訴  人  臺灣高雄地方法院檢察署檢察官
被      告  乙○○
上列被告因違反毒品危害防制條例案件，經檢察官提起公訴（96
年度毒偵字第7045號），被告就被訴事實為有罪之陳述，經本院
合議庭裁定由受命法官獨任進行簡式審判程序，並判決如下：
    主  文
乙○○施用第一級毒品，累犯，處有期徒刑柒月。
    事  實
一、乙○○前於民國88年間，因施用毒品案件，經臺灣高雄少年
    法院裁定送觀察、勒戒後，認有繼續施用毒品傾向，復經該
    院裁定令入戒治處所施以強制戒治，嗣經裁定停止戒治，所
    餘戒治期間付保護管束，於90年3 月10日保護管束期滿而強
    制戒治執行完畢，並經臺灣高雄少年法院以88年度少調字第
    2405號為不付審理裁定在案；又於92年間，因施用毒品案件
    ，經本院以92年度毒聲字第869 號裁定令入戒治處所施以強
    制戒治，嗣因毒品危害防制條例修正，而停止戒治，不構成
    強制戒治執行完畢，該施用毒品案件，則經本院以92年度訴
    字第1256號判處有期徒刑8 月確定。另於95年間，因公共危
    險案件，經本院以95年度交簡字第1298號判處有期徒刑3 月
    確定，甫於95年8 月25日易科罰金執行完畢。詎仍不知悔改
    ，且於90年3 月10日強制戒治執行完畢釋放後5 年內，再犯
    上開施用毒品罪，並經判刑確定後，仍不知戒絕毒癮（公訴
    意旨誤認為5 年內再犯），猶基於施用第一級毒品海洛因之
    犯意，於96年7 月17日18時許，在高雄市小港區○○○路42
    巷42號住家，以將第一級毒品海洛因摻水加入注射針筒內注
    射之方式，施用第一級毒品海洛因1 次。嗣於96年7 月17
    日22時40分許，因另涉妨害風化案件，在高雄市○○區○○
    路9 號亞曼尼美容坊為警查獲，經其同意採集尿液送驗，檢
    驗結果呈嗎啡陽性反應，始悉上情。
二、案經高雄市政府警察局小港分局報告臺灣高雄地方法院檢察
    署檢察官偵查起訴。
    理  由
一、本件被告乙○○所犯係死刑、無期徒刑、最輕本刑為3 年以
    上有期徒刑以外之罪，其於準備程序就被訴事實為有罪之陳
    述，經本院告知簡式審判程序之旨，並聽取其與檢察官之意
    見後，認無不得或不宜改依簡式審判程序進行之情事，依刑
    事訴訟法第273 條之1 第1 項規定，裁定進行簡式審判程序
    ，合先敘明。
二、訊據被告對於上揭時、地施用第一級毒品海洛因之事實於本
    院審理時供承不諱，且被告於96年7 月18日上午8 時5 分許
    為員警所採集之尿液，經送檢驗之結果，確呈嗎啡陽性反應
    ，此有高雄市立凱旋醫院96年7 月31日A00000000 號濫用藥
    物尿液檢驗報告、高雄市政府警察局小港分局毒品案嫌疑人
    尿液代碼與姓名對照表各1 份附卷可稽。又被告上開自白之
    施用毒品時間，係於起訴書所載於96年7 月18日上午8 時42
    分回溯24小時內某時之範圍內，堪認為同一事實，而僅係時
    間誤載，附此敘明。是被告之自白核與事實相符，洵堪採為
    論罪科刑之依據。本案事證明確，被告上開施用毒品犯行，
    堪以認定。
三、按施用第一、二級毒品為犯罪行為，毒品危害防制條例第10
    條定有處罰明文。故施用第一、二級毒品者，依前揭規定本
    應科以刑罰。惟基於刑事政策，對合於一定條件之施用者，
    則依同條例第20條、第23條之規定，施以觀察、勒戒及強制
    戒治之保安處分。現行毒品危害防制條例於92年7 月9 日修
    正公布，自93年1 月9 日施行，其中第20條、第23條將施用
    毒品之刑事處遇程序，區分為「初犯」及「五年內再犯」、
    「五年後再犯」。依其立法理由之說明：「初犯」，經觀察
    、勒戒或強制戒治後，應為不起訴處分或不付審理之裁定；
    經觀察、勒戒或強制戒治執行完畢釋放後，「五年內再犯」
    者，因其再犯率甚高，原實施之觀察、勒戒及強制戒治既已
    無法收其實效，爰依法追訴或裁定交付審理。至於經觀察、
    勒戒或強制戒治執行完畢釋放後，「五年後再犯」者，前所
    實施之觀察、勒戒或強制戒治已足以遮斷其施用毒品之毒癮
    ，為期自新及協助其斷除毒癮，仍適用「初犯」規定，先經
    觀察、勒戒或強制戒治之程序。從而依修正後之規定，僅限
    於「初犯」及「五年後再犯」二種情形，始應先經觀察、勒
    戒或強制戒治程序。倘被告於五年內已再犯，經依法追訴處
    罰，縱其第三次（或第三次以上）再度施用毒品之時間，在
    初犯經觀察、勒戒或強制戒治執行完畢釋放五年以後，已不
    合於「五年後再犯」之規定，且因已於「五年內再犯」，顯
    見其再犯率甚高，原實施觀察、勒戒或強制戒治，已無法收
    其實效，即應依該條例第10條處罰（最高法院95年度第7次
    刑事庭會議決議參照）。查被告前於88年間，因施用毒品案
    件，經台灣高雄少年法院裁定送觀察、勒戒後，認有繼續施
    用毒品傾向，復經該院裁定令入戒治處所施以強制戒治，嗣
    經裁定停止戒治，所於戒治期間付保護管束，於90年3 月10
    日保護管束期滿而強制戒治執行完畢，並經由台灣高雄少年
    法院以88年度少調字第2405號為不付審理裁定在案；又於92
    年間，因施用毒品案件，經本院以92年度毒聲字第869 號裁
    定令入戒治處所施以強制戒治，嗣因毒品危害防制條例修正
    ，而停止戒治，不構成強制戒治執行完畢，該施用毒品案件
    ，則經本院以92年度訴字第1256號判處有期徒刑8 月確定在
    案，有台灣高雄地方法院檢察署刑案資料查註紀錄表、全國
    施用毒品案件紀錄表及臺灣高等法院被告前案紀錄表各1 份
    在卷可參。是被告既於強制戒治執行完畢釋放後5 年內再犯
    施用毒品罪，並經判決確定，則其犯本案施用毒品犯行之時
    間，雖距前述強制戒治執行完畢釋放後已逾5 年，揆諸首開
    說明，仍應依法論科。
四、按海洛因係毒品危害防制條例第2 條第2 項第1 款所稱之第
    一級毒品，不得非法持有、施用。核被告所為，係犯毒品危
    害防制條例第10條第1 項之施用第一級毒品罪。其持有第一
    級毒品海洛因之低度行為，為施用第一級毒品海洛因之高度
    行為所吸收，不另論罪。又被告曾於95年間，因公共危險案
    件，經本院以95年度交簡字第1298號判處有期徒刑3 月確定
    ，於95年8 月25日易科罰金執行完畢，有臺灣高雄地方法院
    檢察署刑案資料查註紀錄表、臺灣高等法院被告前案紀錄表
    各1 份在卷可憑，其於刑之執行完畢後5 年內故意再犯本件
    有期徒刑以上之罪，為累犯，應依刑法第47條第1 項規定，
    加重其刑。爰審酌被告經觀察、勒戒及強制戒治、徒刑執行
    後，仍未能戒絕其毒癮而再次施用毒品，足證前開保安處分
    措施及處刑均已難矯治其惡性，惟念其於犯罪後坦承犯行，
    態度良好，所犯為自戕行為，又其自前述92年間因施用毒品
    案件經判刑確定後，此間已有4 年餘均未再施用毒品，毒癮
    尚非嚴重等一切情狀，量處如主文所示之刑，以資懲儆。
據上論斷，應依刑事訴訟法第273 條之1 第1 項、第299 條第1
項前段，毒品危害防制條例第10條第1 項，刑法第11條前段、第
47條第1 項，判決如主文。
本案經檢察官甲○○到庭執行職務。
中    華    民    國    97    年    1     月    31    日
                  刑事第十三庭  法  官  黃苙荌
以上正本證明與原本無異。
如不服本判決應於收受本判決後10日內向本院提出上訴書狀，並
應敘述具體理由，如未敘述上訴理由者，應於上訴期間屆滿後20
日內補提理由書狀於本院（均須按他造當事人之人數附繕本），
「切勿逕送上級法院」，逾其未補正者，依法駁回上訴。
中    華    民    國    97    年    2     月    1     日
                                書記官  郭育秀
附錄本案論罪科刑法條：
毒品危害防制條例第10條
施用第一級毒品者，處 6 月以上 5 年以下有期徒刑。
施用第二級毒品者，處 3 年以下有期徒刑。


司法院資訊處製作；財團法人民間司法改革基金會備份。
